【裁判字號】    90,上易,56
【裁判日期】    891031
【裁判案由】    誣告
【裁判全文】
臺灣高等法院刑事判決                  九十年度上易字第五六號
    上  訴  人  台灣板橋地方法院檢察署檢察官
    被      告  丙○○
右上訴人，因被告誣告案件，不服臺灣板橋地方法院八十九年度易字第二０八五號，
中華民國八十九年十月三十一日第一審判決（起訴案號：臺灣板橋地方法院檢察署八
十九年度偵字第二０七六號）提起上訴，本院判決如左：
    主      文
上訴駁回。
    理      由
一、本件公訴意旨略以：被告丙○○明知其所簽發付款人為新竹區中小企業銀行，票
    號為ＡＡ0000000號，金額為新台幣（下同）三萬元，發票日為民國（下
    同）八十八年四月十八日之支票乙紙，於八十八年三月一日在桃園縣桃園市○○
    街「寬達通運有限公司」因借貸交予甲○○，並未遺失。竟因財務狀況不佳，無
    法兌現上開支票，以於八十八年四月一日在台北縣板橋市○○路十一之三號遺失
    為由，於八十八年四月八日向新竹區中小企業銀行辦理掛失止付上開支票，轉請
    該管司法警察機關，協助偵查侵占遺失物罪嫌，未指定犯人而誣告之。嗣於八十
    八年四月十八日乙○○自甲○○處受讓上開支票，屆期向金融機構提示上開支票
    ，因已掛失止付而未獲付款，經循線查知上情。因認被告涉犯刑法第一百七十一
    條第一項未指定犯人誣告之罪嫌云云。
二、按犯罪事實應依證據認定之，無證據不得推定其犯罪事實，刑事訴訟法第一百五
    十四條定有明文；次按認定犯罪事實，須依證據，而所謂證據，係指合法之積極
    證據就犯罪事實能為具體之證明者而言；又認定不利於被告之事實，須依積極證
    據，苟積極證據不足為不利於被告事實之認定時，即應為有利於被告之認定，更
    不必有何有利之證據，最高法院三十年上字第八一六號著有判例。再所謂「積極
    證據足以為不利被告事實之認定」，係指據為訴訟上證明之全盤證據資料，在客
    觀上已達於通常一般之人均不致於有所懷疑，而得確信被告確曾犯罪之程度，若
    未達到此一程度，而有合理懷疑之存在時，即無從為有罪之確信，此觀同院七十
    六年度台上字第四八九六號判例意旨自明。
三、本件公訴人認被告丙○○涉犯刑法誣告之罪嫌，無非係以證人甲○○與乙○○二
    人之證述及被告無法提出給付甲○○之薪資證明為其主要論據。訊之被告丙○○
    堅決否認有何準誣告之犯行，並辯稱：伊因每月十五日廠商會來收帳，因伊有時
    不在，所以會先將支票開好準備支付應付之款項，當伊發現支票遺失，才至銀行
    辦理掛失止付，伊並無借支票予甲○○等語。
四、經查：
    （一）被告丙○○於新竹國際商業銀行（原名為新竹區中小企業銀行）公西分行
          帳戶內，八十八年四月十八日（即上開支票之發票日）之前存款餘額有三
          十餘萬元，足以支付上開支票金額三萬元，且被告帳戶內存、提款往來情
          形，多則百餘萬元，少亦有一、二十餘萬元，均屬正常。是公訴人所指係
          被告財務狀況不佳，無法兌現支票等情，顯非實在。
    （二）證人甲○○固於警訊中證稱：「．．．我是向丙○○借的（指上開三萬元
          之支票）．．．簡（指被告丙○○）於八十八年三月一日於桃園縣龜山鄉
          ○○街寬達通運有限公司內將支票交付給我」，並於偵查中證稱：「二張
          （指支票）是我向他借的，均是三萬元，二張提供給計程車行做車資，二
          張均到期了．．．桃縣龜山文武街公司內交付予我，丙○○說他找不到人
          ，我幫他開計程車，八十八年四月十八日離職，支票到期前一星期．．．
          自始未領過薪資，這次是二月做到四月份」（見偵查卷第九頁反面、第三
          十六頁反面及第三十七頁）；又於原審調查時證稱：「當初我向被告借六
          萬元，是被告開立各三萬元的支票二張給我，而我將支票拿去支付計程車
          行，該六萬元就從我為被告開立聯結車的工資扣除．．．我在八十八年二
          月初到三月中在他公司工作」（見原審八十九年八月一日訊問筆錄）。是
          證人甲○○對於在被告寬達通運有限公司工作之時間前後陳述已有不一；
          再證人甲○○於上開支票業經被告掛失止付後，致案外人乙○○無法兌領
          支票，甲○○自己將款項返還予乙○○（見偵查卷第二十三頁反面）；而
          果如證人甲○○所言，被告並未給付其薪資，卻未見證人甲○○向被告索
          討，已有可疑！又被告以支票遺失為由，向金融機構申報掛失止付，而支
          票係證人甲○○交付予案外人乙○○抵充租借計程車營業之車資，故證人
          甲○○就本案而言，其取得系爭支票有否正當權源，既有存疑，係利害關
          係之人，自難期其證言客觀。再原審囑請法務部調查局以控制問題法與混
      合問題法實施測謊鑑定結果：被告丙○○稱(1)最後一次其弟發給甲○○薪
          資；(2)其未交付甲○○繫案之支票。經測試無情緒波動之反應，研判未說
          謊；而甲○○稱(1)最後一次其未領薪資；(2)丙○○交付其繫案之支票；(3)
          其未竊取繫案之支票。經測試呈情緒波動之反應，研判有說謊。有該局八
          十九年九月二十八日（八九）陸（三）字第八九０六六一五四號鑑定通知
          書附卷可參。可徵甲○○之證言，不足以作為不利被告之認定。
五、綜上所述，公訴人僅憑有利害關係而客觀上難期其證言真實之甲○○之證詞，即
    遽論被告涉犯誣告之罪嫌，證據嫌有未足。此外復查無其他積極事證足資證明被
    告確有被訴之犯行，既不能證明被告犯罪，原審諭知被告無罪之判決。經核並無
    違誤，公訴人上訴意旨，以事隔甚久證人甲○○記憶不清，然因工作而取得支票
    為有對價關係，被告未能舉證已付工資予甲○○尚有可疑，指摘原判決取捨證據
    未當。然查，證人甲○○於本院稱前開支票向被告借用，迄未能舉證以供調查，
    既無補強證據，已難盡信，何況證人受僱於被告係開計程車或開聯結車陳述不明
    確，上班是否固定接續核與被告所述出入甚大。依上開論述原審依職權取捨證據
    核無不合，上訴核無理由，應予駁回。
據上論斷，應依刑事訴訟法第三百六十八條判決如主文。
本案經檢察官陳明光到庭執行職務。
中    華    民    國     九十     年      三        月      二十一      日
                            臺灣高等法院刑事第十八庭
                                審判長法  官  吳  明  峰
                                      法  官  張  傳  栗
                                      法  官  林  陳  松
右正本證明與原本無異。
不得上訴。
                                      書記官  李  華  安
中    華    民    國     九十     年      三        月      二十一      日


司法院資訊處製作；財團法人民間司法改革基金會備份。
